臺灣高等法院刑事判決
109年度上訴字第2130號
上  訴  人  
即  被  告  張健裕
上列上訴人因違反毒品危害防制條例案件，不服臺灣新北地方法
院108年度審訴字第1791號，中華民國108年11月29日第一審判決
（起訴案號：臺灣新北地方檢察署108年度毒偵字第4473號），
提起上訴，本院判決如下：
    主  文
上訴駁回。
    事  實
一、張健裕有多次施用毒品紀錄，經法院裁定觀察勒戒、強制戒
    治，並經多次判處罪刑在案，仍不知悔改，復基於施用第一
    級、第二級毒品之犯意，於民國108 年5 月25日傍晚，在新
    北市板橋區雙十路某加油站廁所，將第一級毒品海洛因混摻
    第二級毒品甲基安非他命置入玻璃球內燒烤吸食煙霧方式，
    同時施用第一級毒品海洛因及第二級毒品甲基安非他命。嗣
    於同年月28日凌晨4 時40分許，在新北市板橋地區，因形跡
    可疑為警攔查，經其同意後，警方採集其尿液送驗結果，呈
    嗎啡、可待因、安非他命及甲基安非他命陽性反應。
二、案經新北市政府警察局板橋分局報請臺灣新北地方檢察署檢
    察官偵查起訴。　
    理  由
一、認定上訴人即被告張健裕施用毒品之證據及理由
  ㈠被告於警詢供稱：「我於108 年5 月25日傍晚，在新北市板
    橋區雙十路的加油站廁所，因為好奇，施用毒品，我是海洛
    因跟安非他命參（摻）在一起，燒烤吸食煙霧。」（偵卷第
    5頁），並於原審及本院為認罪之表示。
　㈡警方採集被告之尿液，送驗結果，呈嗎啡、可待因、安非他
    命及甲基安非他命反應，有新北市政府警察局受採集尿液檢
    體人姓名及檢體編號對照表、台灣檢驗科技股份有限公司10
    8年6月10日出具之濫用藥物檢驗報告（檢體編號：
　　A0000000號）附於偵查卷可參。
　㈢綜上，被告同時施用毒品海洛因及甲基安非他命犯行，堪以
    認定。
二、論罪之說明
　㈠被告前因施用毒品，經臺灣臺北地方法院以99年度毒聲字第2
    0號裁定送觀察、勒戒後，認有繼續施用毒品傾向，同法院
    以99年度毒聲字第627 號裁定令入戒治處所施以強制戒治，
    於100 年6 月23日因停止戒治出所，並經臺灣臺北地方檢察
    署檢察官以100 年度毒偵字第46號處分不起訴確定，在該強
    制戒治執行完畢後5 年內，因施用毒品，經臺灣新北地方檢
    察署檢察官以101年度毒偵字第5793號為附命戒癮治療之緩
    起訴處分確定，緩起訴期間自101 年11月16日起至103 年5 
    月15日止，緩起訴期滿未經撤銷，此有本院被告前案紀錄表
    在卷可稽，是被告於強制戒治執行後，5年內有再犯施用毒
    品之情，則本次施用毒品犯行，應予刑事追訴處罰。
  ㈡海洛因、甲基安非他命分別為毒品危害防制條例第2 條第2 
    項第1 款、第2 款所列管之第一級、第二級毒品。是核被告
    所為，係犯同條例第10條第1 項、第2 項之施用第一級毒品
    、施用第二級毒品罪。被告因施用海洛因、甲基安非他命而
    持有第一級、第二級毒品之低度行為，分別為施用之高度行
    為所吸收，均不另論罪。又被告同時施用第一級毒品海洛因
    及第二級毒品甲基安非他命，係以一行為觸犯2 罪名，為想
    像競合犯，應依刑法第55條規定，從較重之施用第一級毒品
    罪處斷。
  ㈢被告前因施用毒品，經原審以104 年度審訴字第1254號判決
    判處有期徒刑7 月、3 月，被告聲明不服，提起上訴，經本
    院以105 年度上訴字第77號判決駁回其上訴而確定，嗣經原
    審107年度聲字第3858號裁定應執行有期徒刑8 月確定，於1
    08 年3 月3日執行完畢，此有臺灣新北地方檢察署109年6月
    20日新北檢德辛107執更4889字第1090061550號函在卷可參
    （本院卷第87頁至第88頁），被告受有期徒刑執行完畢，在
    5 年內故意再犯本件有期徒刑之罪，應論以累犯。本院依司
    法院釋字第775 號解釋意旨，考量被告構成累犯之犯罪紀錄
    ，與本件施用毒品犯行之罪名、犯罪類型完全相同，足見被
    告對刑罰之反應力薄弱，應依刑法第47條第1 項規定，加
　　重其刑。
三、原判決之評斷
　　原審認被告施用第一級、第二級毒品罪證明確，援引毒品危
    害防制條例第10條第1 項、第2 項，論以施用第一級毒品、
    施用第二級毒品罪，依刑法第55條規定，從較重之施用第一
    級毒品罪處斷，再論以累犯加重其刑後，審酌被告先前曾經
    觀察、勒戒、強制戒治、緩起訴之戒毒處遇及法院判決處刑
    ，仍未能把握機會戒除施用毒品之惡習，再犯本件施用毒品
    犯行，顯見其對毒品有相當之依賴性，自我克制能力薄弱，
    惟其本質仍屬自殘行為，反社會性之程度較低，及犯後已坦
    承犯行，態度良好，兼衡於警詢自陳高中肄業之智識程度、
    生活狀況、犯罪動機、本案係混合施用第一級、第二級毒品
    等一切情狀，量處有期徒刑9月。原審認定事實、適用法律
    ，核無不合，所量處之刑，無違罪刑相當法則。
四、被告上訴要旨
　　被告配合警方隨機攔檢，非現行犯或通緝犯，警方以被告為
    毒品列管人口，即帶回警局驗尿，在程序上不符公平正義，
    侵害被告訴訟權。
五、被告上訴之評斷
　  被告於驗尿之初，簽立勘察採證同意書，同意警方採尿，此
    有108年5月28日勘察採證同意書在卷可稽（偵卷第25頁），
    而當日警方製作警詢筆錄時，員警問以：「你是否要請辯護
    人或親友陪同製作筆錄？」被告答以：「我請陳倚箴律師陪
    同製作筆錄」，員警續問：「本所員警於108年5月2日1時40
    分許，在新北市板橋區縣民大道一段與重慶路口，發現000-
    0000車號自小客車未開大燈，遂尾隨至新北市板橋區縣民大
    道二段與漢生東路口將車攔下，經查駕駛張健裕（被告）、
    乘客洪志偉有多項毒品前科，經同意搜索後於副駕駛作下方
    查獲一支參有不明白色粉末之塑膠吸管，及在車內收音機旁
    查獲一支針筒，於108年5月28日2時15分將該參有不明白色
    粉末之塑膠吸管帶返所檢驗後呈海洛因陽性反應，過程是否
    正確，有無意見？」被告答以：「正確。沒有意見。」警詢
    筆錄末尾，被告及陳倚箴律師分別簽名確認（偵卷第4頁反
    面、第5頁反面）。由此觀之，被告同意警方驗尿，在程序
    上警方採尿自屬合法，無侵害被告基本人權可言。據上，被
    告之上訴，為無理由，應予駁回。　　
據上論斷，應依刑事訴訟法第368條，判決如主文。
本案經檢察官吳文正提起公訴，檢察官黃東焄到庭執行職務。
中　　華　　民　　國　　109 　年　　7 　　月　　8 　　日
     　　　　　　 刑事第一庭    審判長法　官  周政達
                                      法　官  程克琳
                                      法　官  曾德水
以上正本證明與原本無異。
如不服本判決，應於收受送達後20日內向本院提出上訴書狀，其
未敘述上訴之理由者並得於提起上訴後20日內向本院補提理由書
（均須按他造當事人之人數附繕本）「切勿逕送上級法院」。
                                      書記官  陳怡君
中　　華　　民　　國　　109 　年　　7 　　月　　9 　　日
附錄：本案論罪科刑法條全文　　　　　　　　　　　　　　　
毒品危害防制條例第10條第1 項、第2 項
施用第一級毒品者，處六月以上五年以下有期徒刑。
施用第二級毒品者，處三年以下有期徒刑。